【裁判字號】    88,易,3065
【裁判日期】    890421
【裁判案由】    業務侵占
【裁判全文】
臺灣臺北地方法院刑事判決                        八十八年度易字第三０六五號
    公  訴  人  臺灣臺北地方法院檢察署檢察官
    被      告  乙○○
右列被告因業務侵占案件，經檢察官提起公訴（八十八年度偵字第五五五三號），本
院判決如左：
    主  文
乙○○無罪。
    理  由
一、本件公訴意旨略以：被告乙○○原係擔任位於台北市○○○路○段一０二號十一
    樓之五由告訴人丙○○所經營之百澤公司之業務員，於民國八十六年十月至十二
    月任職期間，向公司領取胎盤素、靈芝酒及冬蟲夏草等食品總計新台幣（下同）
    六萬四千八百四十元，負責銷售及收取貨款，詎其竟意圖為自己不法之所有，將
    收取之貨款侵占入己，全數未繳回公司，嗣經告訴人丙○○催討而交付一紙客票
    以為搪塞，該支票經屆期提示業已拒絕往來。因認被告乙○○涉有刑法第三百三
    十六條第二項之業務侵占罪嫌云云。
二、按犯罪事實應依證據認定之，無證據不得推定其犯罪事實。又不能證明被告犯罪
    者，應諭知無罪之判決，刑事訴訟法第一百五十四條、第三百零一條第一項分別
    定有明文。又被害人所述被害情形如無瑕疵可指，而就其他方面調查又與事實相
    符，其供述始足據為判決之基礎；且告訴人之告訴，係以使被告受刑事訴追為目
    的，是其陳述是否與事實相符，仍應調查其他證據以資審認（最高法院三十二年
    上字第六五七號、五十二年台上字第一三００號判例參照）。又事實之認定，應
    憑證據，如未能發現相當證據，或證據不足以證明，自不能以推測或擬制之方法
    ，為裁判基礎（最高法院四十年台上字第八六號判例參照）。另認定犯罪事實所
    憑之證據，雖不以直接證據為限，間接證據亦包括在內；然而無論直接或間接證
    據，其為訴訟上之證明，須於通常一般之人不致有所懷疑，而得確信其為真實之
    程度者，始得據為有罪之認定，倘其證明尚未達到此一程度，而有合理之懷疑存
    在時，即無從為有罪之認定，亦有最高法院七十六年台上字第四九八六號判例可
    資參照。次按刑法上之侵占罪，係以持有他人之物而實行不法領得之意思及以意
    圖為自己或第三人不法之所有，而擅自處分自己持有之他人所有物，即變更持有
    之意為不法所有之意，為其構成要件，最高法院二十年度上字第一五七三號及四
    十一年度台非字第五七號分別著有判例可資參照。
三、公訴意旨認被告乙○○涉有刑法第三百三十六條第二項之犯行，無非係以：右揭
    犯罪事實，業據告訴丙○○指訴歷歷，且有被告簽名之送貨單及提貨明細單附卷
    可稽為其主要論據。訊據被告乙○○固不否認有自百澤公司領取上開物品之事實
    ，惟堅詞否認有何業務侵占之犯行，辯稱：係因客戶退貨而無法收取貨款等語。
四、經查，被告乙○○自百澤公司領取上開貨品之事實，業據告訴人丙○○於偵查中
    指述歷歷，復為被告乙○○所不否認，並有告訴人丙○○所提出之送貨單、提貨
    明細單及出貨記錄表在卷可稽。次查，上開出貨記錄表係由被告乙○○提供收貨
    人姓名及地址等情，業經被告乙○○供明在卷，復經證人戊○○證述無訛；又依
    該出貨記錄表所載收貨人計有「游大姐」、「余先生」、「甲○○」、「丁○○
    」等四人，而被告乙○○雖先後於八十八年三月十八日及八十八年三月二十日提
    出以「游大姐」及「阿禮」之名義出具之估價單各一紙作為客戶收貨之證明，然
    細觀該二次所提出之估價單均屬相同內容，且無相關簽收紀錄，自無從證明客戶
    收受貨品之事實；又該二紙估價單均有以其他紙條遮掩部分內容之情形，且前後
    二次所提出之估價單均以不同紙條遮掩內容，是該估價單內容之真實性即有可疑
    ；又被告乙○○迄今均無法提出該估價單原本以供本院調查，自難僅依該二紙估
    價單遽認確有客戶收貨未付款之事實。另依該出貨紀錄表上所載之收貨人即證人
    甲○○及丁○○分別於本院八十九年二月十日及八十九年三月二十二日證稱並未
    購買上開貨品等語，足見被告乙○○所稱客戶購買上開貨物等情，應非真實。又
    上開貨品既非客戶所購買，被告乙○○自無從自客戶收取上開物品之款項，況上
    開客戶亦未支付相關款項予被告乙○○，其當無持有上開物品貨款之可能，是公
    訴人認被告乙○○所涉侵占貨款一節，即有未洽。又被告乙○○係以客戶訂購為
    由始自百澤公司處領取上開物品，業經證人戊○○於本院八十九年二月十日證述
    在卷，足見被告乙○○係偽以客戶訂購而取得上開物品，自始即無為公司持有上
    開物品之意，自與侵占罪之構成要件不符。此外，復查無其他積極證據足認被告
    乙○○有何業務侵占之犯行，揆諸前揭之說明，自應為被告無罪之諭知。
五、至被告乙○○所涉詐欺罪嫌部分，宜由檢察官另行偵辦。
據上論斷，應依刑事訴訟法第三百零一條第一項前段，判決如主文。
本案經檢察官侯名皇到庭執行職務。
中    華    民    國      八十九    年      五      月      三十一      日
                                      臺灣臺北地方法院刑事第九庭
                                              法  官  黃  雅  君
右正本證明與原本無異。
如不服本判決，應於判決送達後十日內，向本院提出上訴狀。
                                              書記官  陳  怡  如
中    華    民    國      八十九    年      六      月        二        日


司法院資訊處製作；財團法人民間司法改革基金會備份。
